【裁判字號】    99,台上,2272
【裁判日期】    990415
【裁判案由】    殺人
【裁判全文】
最高法院刑事判決            九十九年度台上字第二二七二號
上  訴  人  甲○○
選任辯護人  羅秉成律師
上列上訴人因殺人案件，不服台灣高等法院中華民國九十七年一
月二十四日第二審更審判決（九十六年度少上更(一)字第八號，起
訴案號：台灣板橋地方法院檢察署九十二年度少偵字第一四號）
，提起上訴，本院判決如下：
    主  文
原判決撤銷，發回台灣高等法院。
    理  由
本件原判決認定上訴人甲○○有其事實欄所載之犯行，因而撤銷
第一審科刑之判決，改判論處上訴人殺人罪刑，固非無見。
惟查：(一)、按「證人、鑑定人依法應具結而未具結者，其證言或
鑑定意見，不得作為證據。」刑事訴訟法第一百五十八條之三定
有明文。原判決引用周佳慧於偵查中證述，作為不利上訴人之判
斷（見原判決第四頁倒數第二行至第五頁第六行）。依卷內該資
料所示，係檢察官於民國八十九年三月十六日訊問周佳慧，未經
供前或供後具結（見八十九年度相字第一九七號卷第七一至七六
頁），何以該供述得作為證據，原判決未說明理由，自嫌欠備。
(二)、原判決引用台灣台北地方法院檢察署八十九年度少連偵字第
二十二號卷內羅進義之供述，認定邱品君取出刀械將背袋交付羅
進義，作為上訴人於邱品君持刀刺殺被害人李振銘時在場之證據
（見原判決第四頁第九至十三行）。依卷內資料，原審固於九十
六年七月二十六日調取台灣台北地方法院八十九年度重訴字第八
號相關卷證（含上開第二二號卷），並於審判期日提示張益節、
邱品君、羅進義等之供述及證述（見原審上更(一)卷第十九頁、第
一四一頁反面倒數第六、七行）。然原審並未將前開筆錄影印附
卷，而羅進義在該案件似為被告，且非僅羅進義一人，尚有張益
節、邱品君二人，羅進義於偵查中有無以證人身分供前或供後具
結？並不明確。原判決未說明上開供述何以得作為證據，仍有判
決理由不備之違誤。(三)、依原判決認定之事實，上訴人與張益節
、羅進義、及邱品君共同基於殺人之犯意聯絡，由張益節毆打李
振銘，邱品君取出刀械刺向李振銘，而上訴人與羅進義則在旁攔
阻周佳慧向外求援等情。理由中說明上訴人與其他正犯就殺人行
為雖無事前謀議，然於案發之際應有默示之殺人意思聯絡，為共
同正犯（見原判決第八頁第十四至十六行，第十頁第十五、十六
行）。然主文漏未揭明共同殺人之旨，僅諭知上訴人殺人，自屬
主文、事實及理由相互矛盾之違法。上訴意旨指摘原判決違法，
尚非全無理由，應認仍有撤銷發回更審之原因。
據上論結，應依刑事訴訟法第三百九十七條、第四百零一條，判
決如主文。
中    華    民    國  九十九  年    四    月   十五   日
                      最高法院刑事第十一庭
                          審判長法官  石  木  欽
                                法官  洪  佳  濱
                                法官  韓  金  秀
                                法官  段  景  榕
                                法官  周  煙  平
本件正本證明與原本無異
                                      書  記  官
中    華    民    國  九十九  年    四    月  二十二  日
                                                      Ｑ

司法院資訊處製作；財團法人民間司法改革基金會備份。
